臺灣高等法院民事判決　　　　　　　　95年度勞再易字第14號
　　再審原告　　甲○○
　　訴訟代理人　郭登富律師
　　　　　　　　陳勇成律師
　　再審被告　　慶堂工業股份有限公司
　　法定代理人　乙○○
　　訴訟代理人　陳淑真律師
　　複代理人　　吳佩玲律師
上列當事人間給付薪資事件，再審原告對於中華民國95年6月1日
本院95年度勞上易字第3號確定判決提起再審，經本院於96年1月
23日言詞辯論終結，茲判決如下：
    主  文
再審之訴駁回。
再審訴訟費用由再審原告負擔。
    事  實
甲、再審原告方面：
一、聲明：
  (一)本院95年度勞上易字第3號（下稱原確定判決）及台灣台北
    地方法院94年度勞訴字第11號判決不利於再審原告部分廢棄
    。
  (二)上廢棄部分：
  1.再審被告之上訴駁回。
  2.再審被告應給付再審原告新台幣（下同）824,133元，及其
    中278,000元自前訴訟程序第一審追加時提出之起訴狀繕本
    送達之翌日起，546,133元及自自前訴訟程序第一審起訴狀
    送達之翌日起，均至清償日止，依週年利率百分之五計算之
    利息。
  (三)再審及前程序第一、二審訴訟費用由再審被告負擔。
二、陳述：
  (一)再審原告自88年8月16日起受僱於再審被告，擔任網路系統
    查核工作，詎再審被告於88年11月30日以再審原告擅自利用
    他人密碼進入公司資訊網路系統，違反公司規章為由，終止
    與再審原告間之勞動契約，經再審原告主張終止無效，請求
    再審被告給付薪資及利息，本院92年度勞上字第60號判決其
    勝訴，經最高法院93年度台上字第2033號判決其勝訴確定，
    再審被告應給付再審原告88年12月1日至92年3月31日之薪資
    及89、90及91年度年終獎金。再審原告嗣另起訴請求再審被
    告給付92年4月1日起至94年10月31日止之薪資及92、93年度
    各1.5個月之年終獎金（以下稱前訴訟程序事件），其第一
    審判決認再審被告所為再審原告於88年11月30日離開公司後
    ，即對董事長、總經理等職員提出刑事告訴，客觀上足認再
    審原告主觀上對於董事長、總經理等職員，有極深誤解與怨
    懟之心理狀況，雙方勞資關係之信賴基礎已失，再審原告有
    難以勝任稽核主任一職之情事，於93年10月22日向再審原告
    為預告終止之表示，兩造勞動關係應於再審原告93年11月26
    日收受該表示時終止之抗辯，判決再審被告應給付再審原告
    至勞動契約終止之薪資1,252,000元及利息，駁回再審原告
    其餘請求，兩造各自上訴，再審原告減縮薪資之請求至94
    年2月28日止，嗣再擴張請求至95年1月31日止，年終獎金部
    分亦先減縮為請求93年度之1個月，再擴張為請求93、94 年
    度各1.5個月，原確定判決仍認為再審被告前開抗辯有理由
    ，並認再審被告抗辯應扣除再審原告於89年11月8日生產後
    在家育嬰所減省之育嬰費用亦有理由，再審原告就利息之請
    求應計算至判決宣示之日之上訴亦有理由，其餘上訴及擴張
    之訴為無理由，將再審被告應再給付再審原告至93年11月25
    日止之薪資1,192,000元中，扣除減省之育嬰費用546,133元
    ，判決再審被告應再給付再審原告645,867元及利息，駁回
    再審原告其餘之訴及兩造其餘上訴。
  (二)就再審被告應再給付再審原告278,000元部分（即93年11月
    27日至94年2月28日之薪資及93年度1.5月之年終獎金），原
    確定判決所稱再審原告控告再審被告十幾件刑民事案件，於
    兩造間確認僱傭關係等案件中，再審被告已提出，經法院於
    五次裁判中，作成兩造間僱傭關係存在之判斷，原確定判決
    竟以再審原告控告再審被告十幾件刑民事案件，兩造間已欠
    缺互信為由，認再審被告依勞動基準法第11條第5款終止兩
    造間僱傭契約為有理由，違背最法院92年度台上字第315號
    判決所表示之爭點效法理，而有民事訴訟法第496條第1項第
    1款適用法規顯然錯誤之再審理由。又再審被告於88年11月
    30日因違反貨物稅條例第13、14、19條之規定，經國稅局以
    北區國稅法裁字第88058734號處分，課徵再審被告3,344,53
    0元之罰鍰。再審被告不服，向財政部提起訴願，遭財政部
    於91年10月11日以台財政訴字第0910025454號訴願決定駁回
    再審被告之訴願在案。再審被告再向台北高等行政法院提起
    行政訴訟後，亦遭駁回在案。是再審被告確有違法之事實，
    而再審原告因時任再審被告稽核之故，自有義務提出糾正，
    非再審原告對於再審被告有極深之怨對而破壞信任基礎。
  (三)就再審被告應再給付再審原告546,133元部分（即原確定判
    決扣除之89年11月8日起至92年11月7日止之托嬰費用）。原
    確定判決以再審原告在家育嬰為由，扣除再審原告於90年1
    月8日起至92年11月7日止，減少支出之褓姆費用。惟再審原
    告為剖腹產，產後將小孩托親人照顧，且於89年間起，因與
    再審被告發生本件勞資糾紛，乃至各大學法律系旁聽法律課
    程，及為參加考試而至圖書館研讀各項資料，並未在家育嬰
    ，有診斷證明書、戶籍謄本、在學證明書、學分證明書、考
    試入場證等可證（原證1至5），原確定判決未予斟酌，有民
    事訴訟法第496條第1項第13款之再審理由。又原確定判決扣
    除90年1月8日起至92年11月7日止，減少支出之褓姆費用，
    已逾再審原告於該案請求薪資之期間（92年4月1日至95年1
    月31日），且在家育嬰費用，亦不在民法第487條規定，應
    扣除不服勞務所節省之費用之內。
三、證據：提出行政院國軍退除役官兵輔導委員會台北市榮民總
    醫院住院診斷證明書、戶籍謄本、在學證明、學分證明書及
    準考證為證。
乙、再審被告方面：
一、聲明：如主文所示。
二、陳述：
  (一)原確定判決就再審原告應減省托嬰費用之事實，已充分調查
    證據後，認定應扣除546,133元，並無任何違誤，再審原告
    不得據為再審理由。原證1至原證5非新證據，再審原告不得
    據以主張已發現未經斟酌之證物之再審事由，而提起本件再
    審之訴。
  (二)再審原告主張之再審被告曾違因違反貨物稅條例之行政處分
    與本件無涉，原確定判決認兩造之僱傭關係已終止，適用法
    律並無錯誤。
三、證據：提出台北市政府勞工局勞資爭議案件協調會紀錄為證
    。
丙、本院依職權調取本院95年度勞上易字第3號民事事件歷審案
    卷。
    理  由
一、再審原告主張：其為再審被告之勞工，前請求再審被告給付
    薪資、年終獎金等事件，業經法院判決其勝訴確定。嗣其另
    提起前訴訟事件，訴請再審被告給付92年4月1日起至94年10
    月31日止之薪資及92、93年度各1.5個月之年終獎金，原確
    定判決認可再審被告所為再審原告於88年11月30日離開公司
    後，即對董事長、總經理等職員提出刑事告訴，客觀上足認
    再審原告主觀上對於董事長、總經理等職員，有極深誤解與
    怨懟之心理狀況，雙方勞資關係之信賴基礎已失，再審原告
    有難以勝任稽核主任一職之情事，於93年10月22日向再審原
    告為預告終止之表示，兩造勞動關係應於再審原告93年11月
    26日收受該表示時終止之抗辯，判決再審被告應給付再審原
    告至勞動契約終止之薪資1,192,000元及利息，扣除減省之
    育嬰費用546,133元後，再審被告應再給付再審原告645,867
    元及利息，駁回再審原告其餘之訴及兩造其餘上訴。然兩造
    間確有僱傭關係存在，已據法院於前案裁判理由中，作成判
    斷並確定在案，原確定判決竟以再審原告控告再審被告十幾
    件刑民事案件，兩造間已欠缺互信為由，認再審被告依勞動
    基準法第11條第5款終止兩造間僱傭契約為有理由，違背違
    背最法院92年度台上字第315號判決所表示之爭點效法理，
    而有民事訴訟法第496條第1項第1款適用法規顯然錯誤之再
    審理由。再者，原確定判決以再審原告在家育嬰為由，扣除
    再審原告於90年1月8日起至92年11月7日止，減少支出褓姆
    費用，惟再審原告為剖腹產，產後將小孩托親人照顧，且於
    89年間起，因與再審被告發生本件勞資糾紛，乃至各大學法
    律系旁聽法律課程，及為參加考試而至圖書館研讀各項資料
    ，並未在家育嬰，有診斷證明書、戶籍謄本、在學證明書、
    學分證明書、考試入場證等編號原證1至5之證物可證，原確
    定判決未予斟酌，有同法第496條第1項第13款之再審理由等
    情，對原確定判決提起再審之訴，求為判決如訴之聲明。
    再審被告則以：再審原告主張再審被告曾違反貨物稅條例而
    受行政處分與本件無涉，原確定判決認兩造僱傭契約合法終
    止，適用法律並無錯誤。又原確定判決就再審原告應減省托
    嬰費用之事實，已充分調查證據後，認定應扣除546,133元
    ，並無任何違誤，再審原告所提出之證據，於前訴訟程序即
    存在，再審原告不得據為再審理由等語，資為抗辯。
二、再審原告主張原確定判決違反最法院92年度台上字第315號
    判決所採爭點效，有民事訴訟法第496條第1項第1款適用法
    規顯有錯誤之再審原因，及發現上開原證1至原證5之證據，
    有同條第1項第13款之再審原因，固提出原證1至原證5等證
    據為證。然民事訴訟法第496條第1項第1款所謂適用法規顯
    有錯誤者，係指確定判決所適用之法規顯然不合於法律規定
    ，或與司法院現尚有效及大法官會議之解釋，或最高法院尚
    有效之判例顯然違反者而言；同條項第13款所謂發見未經斟
    酌之證物者，係指該項證物在前訴訟程序中即已存在，當事
    人不知其存在或不能予以使用，現始發現或得使用者而言，
    並以如經斟酌可受較有利益之裁判者為限，如在判決前已主
    張其事由或已提出其證物者，則不得更據以提起再審之訴。
    查再審原告據為再審理由之最高法院92年度台上字第315號
    判決並非判例，所謂爭點效亦僅部分實務及學說所採理論，
    並非法規或解釋、判例，與該款所稱之法規尚屬有間。又再
    審原告於前訴訟程序中已具狀主張其未在家育嬰之事實，有
    前訴訟程序卷可按（本院95年度勞上易字第3號卷第60頁、
    74頁、83頁），再審據證明此事實之本件原證1至原證5，係
    再審原告於本院前開92年度勞上字第60號一案中即已提出之
    證物，亦據再審原告本人陳述在卷，是上開證物於原確定判
    決之訴訟程序中已存在，且其已就此證據之待證事實為主張
    ，自應於此訴訟程序中提出，以證明其主張為真實，然再審
    原告卻未提出，自難於判決確定後，再主張為發現之證據而
    依同條第1項第13款規定，提起本件再審之訴。是再審原告
    依同條第1項第1款、第13款規定，提起本件再審之訴，均無
    理由，應予駁回。
三、據上論結，本件再審之訴為無理由。依民事訴訟法第78條判
    決如主文。
中　　華　　民　　國　　96　　年　　2 　　月　　6　 　日
                      勞工法庭
                        審判長法  官   黃熙嫣
                              法  官   陳玉完
                              法  官   呂太郎
正本係照原本作成。
不得上訴。
中　　華　　民　　國　　96　　年　　2 　　月　　7 　　日
　　　　　　　　　　　　　　　書記官   黃千鶴
